臺灣板橋地方法院交通事件裁定　96年度交聲字第1837、1838號
原處分機關　交通部公路總局臺北區監理所
異　議　人
即受處分人　甲○○
上列受處分人因違反道路交通管理處罰條例案件，對於交通部公
路總局臺北區監理所於民國96年1 月19日北監自裁字第裁40-C00
000000、40-C00000000號所為之裁決處分（原舉發案號：北縣警
交字第C00000000 、C00000000 號）聲明異議，經臺灣士林地方
法院受理後（96年度交聲字第71、72號），認管轄錯誤而裁定移
送本院，本院裁定如下：
    主  文
異議駁回。
    理  由
一、原處分意旨略以：異議人即受處分人甲○○於民國95年10月
    12日23時11分許駕駛所有車牌號碼CE-2541 號自小客車，途
    經臺北縣新莊市○○路及中港大排處，因有駕駛人駕車行經
    有燈光號誌管制之交岔路口闖紅燈，經警攔查，拒絕停車接
    受稽查而逃逸之違規事實，經臺北縣政府警察局新莊分局於
    95年10月12日以北縣警交字第C00000000 、C00000000 號違
    反道路交通管理事件通知單逕行舉發。嗣經原處分機關於96
    年1 月19日以北監自裁字第裁40-C00000000、40-C00000000
    號裁決書，依道路交通管理處罰條例第53條第1 項、第60條
    第1 項之規定，分別裁處罰鍰新臺幣（下同）3,600 元、4,
    000 元，並依同條例第63條第1 項之規定，分別記違規點數
    3 點、1 點等語。
二、聲明異議意旨略以：異議人雖被舉發在臺北縣新莊市○○路
    與中港大排路口闖紅燈，惟此路段為單行道，並無當場不能
    或不宜攔檢之情形，員警無任何採證照片可供佐證，實令人
    難以信服；另外一項被舉發違規逃逸部分，當時伊有載老婆
    ，老婆懷有身孕7 個月，伊未看到警員臨檢，又那有逃逸的
    動作，且此路段為重要路口，逃逸的話，員警會有追的動作
    ，伊實不可能冒著生命危險而不服稽查逃逸。為此不服而聲
    明異議云云。
三、按汽車駕駛人，行經有燈光號誌管制之交岔路口闖紅燈者，
    處1,800 元以上5,400 元以下罰鍰；汽車駕駛人，駕駛汽車
    有違反道路交通管理處罰條例之行為，經交通勤務警察或依
    法令執行交通稽查任務人員制止時，不聽制止或拒絕停車接
    受稽查而逃逸者，除按各該條規定處罰外，處3,000 元以上
    6,000 元以下罰鍰，道路交通管理處罰條例第53條第1 項、
    第60條第1 項分別定有明文。
四、經查：
  (一)本件異議人於95年10月12日23時11分許駕駛CE-2541 號自小
    客車，於臺北縣新莊市○○路、中港大排處，由中港大排往
    五股工業區方向行駛闖紅燈違規，經警示意停車受檢，該車
    為逃避警方攔查，竟拒絕停車接受稽查而逃逸，執勤警員遂
    依其所記下之車號並查詢車主姓名資料無誤後，掣單逕行舉
    發，嗣異議人提出申訴，經原舉發機關即臺北縣政府警察局
    新莊分局回函稱：「於95年10月12日23時11分，在新莊市○
    ○路與中港大排路口發現CE-2541 號自小客車（中華牌三菱
    紅色）闖紅燈違規，員警立即上前欲將車輛攔至路旁，但其
    車輛駕駛人看見員警攔檢時拒絕停車接受稽查，立即加速逃
    逸。員警依上開規定記下車輛車號並查詢車主姓名，分別掣
    單逕行舉發（單號：C00000000、C00000000）」等語，仍認
    有本件違規屬實，而由交通部公路總局臺北區監理所於96年
    1 月19日以北監自裁字第裁40-C00000000、40-C00000000號
    裁決書分別裁處罰鍰3,600 元、4,000 元，並分別記違規點
    數3 點、1 點等情，有臺北縣政府警察局95年10月12日北縣
    警交字第C00000000 、C00000000 號舉發違反道路交通管理
    事件通知單通知聯影本、上開裁決書影本、臺北縣政府警察
    局新莊分局96年1 月9 日北縣警新交字第0950053233號書函
    各1 件附卷可參。
  (二)異議人到庭辯稱：「……，我並沒有闖紅燈，我在等紅燈的
    時候，跟警方的車子是併排中港大排出口處，警方並沒有攔
    停的動作，事後竟然舉發我闖紅燈及攔停不停，當時我的太
    太在我的車子裡面，她已經懷孕7 個月，我不可能闖紅燈」
    云云（詳臺灣士林地方法院96年3 月6 日訊問筆錄，臺灣士
    林地方法院96年度交聲字第72號卷第27頁）。惟證人即舉發
    異議人之警員邱泰豪到庭具結證稱：「（問：95年10月12日
    晚上11點11分是否在執勤？）是的，我執行酒駕勤務，是在
    新莊市○○路與中港大排路口，我是站在路口靠近排水溝方
    向，警車停放位置及異議人的行向如我所繪圖示（證人以繪
    圖標示證人所站位置、警車停放位置、異議人行向附卷，見
    臺灣士林地方法院96年度交聲字第72號卷第31頁）、「（問
    ：異議人違規的情況為何？）我站在紅綠燈路口前一點的位
    置，也就是我繪圖中交通椎的位置，當時異議人的車速很快
    我先馬上注意異議人車子前全車牌車號，我認為他有酒駕的
    可能，所以在異議人闖紅燈路口以前，我就已經先作攔停的
    動作，但是異議人的車速非常的快，甚至差一點撞到我的手
    臂，直接闖過紅燈路口，我又馬上紀錄他的後車牌，我懷疑
    他是肇事車牌或是贓車，所以馬上無線電上網查詢。」、「
    （問：你當時攔停的時候，是否與異議人車子很接近？）是
    的。」、「（有無可能因為異議人車速過快而沒有看到你攔
    停的動作？）當時除了我在現場執行勤務外，警車有打開警
    示燈，警方用立有告示牌、交通椎及LED 燈號，所以一般駕
    駛人經過這樣的路段就會特別注意，我在交通椎那邊作攔停
    ，異議人不可能沒有理由看不到。」等語明確（見臺灣士林
    地方法院96年3 月6 日訊問筆錄，臺灣士林地方法院96 年
    度交聲字第72號卷第28頁）。依證人所述可知，證人確有目
    睹異議人駕駛汽車行駛於臺北縣新莊市○○路與中港大排路
    口闖紅燈等情節綦詳，且證人既正執行勤務之際，對前方行
    駛車輛動向，自特別留意而無錯看或誤判之虞；況證人就
    本件如何查獲舉發之經過，於臺灣士林地方法院審理時到庭
    結證綦詳如上，其證述舉發過程連續而完整，顯見其記憶深
    刻，益徵其無誤判之虞；參以證人與異議人間，並無怨隙，
    且素不相識，衡情證人應無設詞攀誣，或虛構違規事實以陷
    害異議人之理。再者，交通警員掣單舉發違反道路交通管理
    處罰條例所列之違規事實，本質上為行政處分，係公務員基
    於職務上權力，依法就特定之具體事件所為具有公法上效果
    之單方行政行為，基於公務員為公法上行為具有公信力之原
    則，該行政處分當可被推定為真正，其據以依法處分之事實
    認定亦為真正無誤，此與民事訴訟法第355 條第2 項規定：
    「文書依其程式及意旨得認作公文書者，推定其為真正」之
    情形相同；反之，若謂公務員一切行政行為均需預留證據以
    證其實，則國家行政勢必窒礙難行，據此，刑事訴訟法就犯
    罪證據有關之規定中與屬行政秩序罰之交通違規裁罰本質不
    合之部分，自不在準用之列。從而，異議人既未就執勤警員
    之舉發有誤提出相關證據以供調查，本院經查亦無任何證據
    足資證明其有捏造事實違法取締之情事，則執勤警員本其維
    護交通秩序、安全職責所為之舉發，自應受到合法、正確之
    推定。綜上，異議人以前開情詞置辯，顯為事後推諉卸責之
    詞，要無足採。本件事證明確，異議人上開違規事實堪以認
    定。
五、綜上所述，異議人確有於前揭時、地駕車行經有燈光號誌管
    制之交岔路口闖紅燈，不聽交通員警之制止拒絕停車接受稽
    查而逃逸之違規行為，應屬無疑。原處分機關因而依法予以
    之裁罰，並無違誤，異議人之異議為無理由，應予駁回。
據上論斷，應依道路交通案件處理辦法第19條，裁定如主文。
中　　華　　民　　國　　96　　年　　12　　月　　20　　日
                  交通法庭        法　官  高文淵
以上正本證明與原本無異。
如不服本裁定，應於送達後5 日內，向本院提出抗告狀。
                                  書記官  林進煌
中　　華　　民　　國　　96　　年　　12　　月　　21　　日
